臺灣高雄地方法院刑事判決　　　　　　　　　　　　九十二年度訴字第二八八號
　　公　訴　人　臺灣高雄地方法院檢察署檢察官
　　被　　　告　戊○○
右列被告因搶奪等案件，經檢察官提起公訴（九十二年度偵字第二一五九七號、九十
二年度偵字第一七六八一號），本院判決如左：
    主  文
戊○○收受贓物，處有期徒刑參月。又共同連續意圖為自己不法之所有，於夜間侵入
住宅，而搶奪他人之動產，處有期徒刑貳年。應執行有期徒刑貳年壹月。
    事  實
一、戊○○於民國九十二年八月二十日凌晨二時許，在位於高雄縣鳳山市○○路之「
    大象泡沫紅茶店」內，明知真實姓名年籍不詳之綽號「明仔」成年男子所持有懸
    掛車牌號碼ＶＹＩ─九七一號之重型機車一輛（引擎號碼ＫＢＮＣ一０五三二０
    號，原車牌號碼ＬＦＪ─五五三號，係甲○○所有而於同月十九日八時許，在高
    雄縣鳳山市○○街一五三巷四號前失竊；另車牌號碼ＶＹＩ─九七一號輕型機車
    則係潘素貞所有而於同月十日十三時許，在高雄縣鳳山市○○街一八八號前失竊
    ），係來路不明之贓物，竟仍向「明仔」借用而收受供己騎乘。嗣於同月二十一
    日八時四十分許，戊○○騎乘前開贓車搭載不知情之丙○○，行經高雄市前鎮區
    前鎮一巷二十三號前為警查獲，並扣得Ｔ型扳手及鑰匙各一支。
二、戊○○與丙○○（另行審結）係夫妻關係，共同基於意圖為自己不法所有之概括
    犯意聯絡，連續於(一)九十二年十月九日二十時三十分許之夜間，共同騎乘車牌號
    碼ＹＱＹ─二六一號輕型機車，前往己○○位於高雄縣鳳山市○○路四十五巷十
    八號之住宅，由丙○○負責在外接應，戊○○則徒手開啟前揭住宅未上鎖之大門
    而侵入之（侵入住宅部分未據告訴），趁己○○觀看電視不及防備之際，自後搶
    奪其所有配戴於頸部，合計值約新臺幣（下同）六萬六千元之鑲鑽墜子一顆及白
    金項鍊一條，得手後由丙○○騎乘上開機車搭載戊○○逃逸。(二)同月十四日上午
    七時四十五分許，復騎乘上開機車共同前往癸○○○位於高雄縣鳳山市○○街十
    號住宅前，由丙○○負責在機車上接應，正值戊○○徒手開啟前揭住宅之紗門時
    ，適為癸○○○察覺，戊○○遂佯稱尋找「阿忠」之人而將癸○○○誘至門外，
    並趁其不及防備之際，搶奪其所有配戴於頸部，合計值約三萬五千元之翡翠墜子
    一顆及白金項鍊一條，得手後由丙○○騎乘上開機車搭載戊○○逃逸。
三、案經高雄縣政府警察局鳳山分局報告臺灣高雄地方法院檢察署檢察官偵查起訴。
    理  由
一、被告收受贓物之犯行部分：
  (一)訊據被告固坦承有於前揭時地向「明仔」借用懸掛車牌號碼ＶＹＩ─九七一號之
    重型機車而收受供己騎乘之事實，惟矢口否認有何收受贓物之犯行，辯稱其向「
    明仔」借用時不知該車為贓車云云。
  (二)經查：
  1.被告確有於前揭時地向「明仔」借用上開機車，搭載同案被告丙○○行經高雄市
    前鎮區前鎮一巷二十三號前為警查獲；又該車之引擎號碼ＫＢＮＣ一０五三二０
    號，原車牌號碼ＬＦＪ─五五三號，係被害人甲○○所有而於九十二年八月十九
    日八時許，在高雄縣鳳山市○○街一五三巷四號前失竊，至車牌號碼ＶＹＩ─九
    七一號輕型機車則係被害人潘素貞所有而於同月十日十三時許，在高雄縣鳳山市
    ○○街一八八號前失竊等事實，為被告所自承不諱，並經被害人甲○○及潘素貞
    之父辛○○於警詢中證述綦詳，而被告於本院同意甲○○及辛○○於警詢時之證
    述得為證據（本院卷第一一六頁），經本院審酌該警詢筆錄作成時，並無任何非
    出於甲○○及辛○○自由意願而為陳述之情形，且僅係單純陳明機車失竊之經過
    ，本院認將其等於警詢之證述採為證據應屬適當，依法自得為證據。此外，復有
    高雄縣政府警察局鳳山分局五甲派出所扣押筆錄、扣押物品附錄表、甲○○及辛○○出具之贓物領據、車輛竊盜、車牌失竊資料個別查詢報表各一紙及照片二張
    附卷可稽，則被告確有於前揭時地收受上開機車，且該車為贓物等情，均堪認定
    。
  2.被告雖辯稱不知該車為贓車云云，惟其自承與「明仔」僅認識一、二個月，借車
    時並未約定返還日期，亦未向「明仔」索取行車執照，且其曾懷疑該車係贓車，
    騎乘約一、二日即為警查獲等語（本院卷第七一、一一０、二九五頁），衡情，
    機車為高機動性之交通工具，如向素無深交之人借用機車騎乘，為確保日後為警
    盤查時得以交代車輛之正當來源，自應索取相關證件以杜爭議，依被告之年齡、
    智識，自難諉稱不知，乃其竟向僅認識一、二個月且不知真實姓名之「明仔」借
    用上開機車供己長時間騎乘使用，復未索取行車執照或約定還車之確切日期，足
    見其主觀上應有贓物之認識無訛。其辯稱不知該車為贓車云云，核與一般常理不
    符，難予採信。
  3.從而，被告上開所辯，顯係事後卸責之詞，不足採信，其確有於前揭時地收受贓
    物之犯行，洵堪認定。
二、被告搶奪己○○、癸○○○之犯行部分：
  (一)訊據被告對於前揭時地連續搶奪己○○及癸○○○之事實大致坦承不諱，僅辯稱
    同案被告丙○○並未參與云云。經查：
  1.被告確有於夜間侵入己○○之住宅搶奪其所有之鑲鑽墜子一顆、白金項鍊一條，
    及於癸○○○住處門口搶奪其所有之翡翠墜子一顆、白金項鍊一條等事實，業據
    被告於本院審理時自承不諱，核與證人己○○及癸○○○於偵審中證述之情節相
    符，復有指認照片四張附卷可稽，足見被告之自白與事實相符，堪予採信。
  2.被告雖辯稱同案被告丙○○並未參與上開搶奪犯行云云，惟被告於警詢時供稱與
    其共同搶奪癸○○○之人為綽號「四仔」之男子；於本院訊問時先稱係與案外人
    邱志鵬共同搶奪癸○○○，再稱係與「昌仔」或邱志鵬共同搶奪己○○、與邱志
    鵬共同搶奪癸○○○，嗣又改稱係與邱志鵬共同搶奪己○○、獨自搶奪癸○○○
    云云（本院卷第七二、一一０、二九六、二九七頁），顯有前後不一之瑕疵，佐
    以被告與同案被告丙○○係夫妻關係，自有藉詞迴護之動機，是其前揭辯詞，已
    難遽予採信。而證人己○○及癸○○○於偵訊時一致證稱被告行搶時，另有一名
    女子騎機車在外等候等語（偵卷第二七頁）。於本院審理時，證人己○○再證稱
    ：「... 我後來有出去追歹徒，但是男的歹徒已經逃跑，被一個女的載走，歹徒
    是跳上女的機車逃跑... 我只有看到她的背面，她是高高的，長頭髮... 女的是
    我在警察局發現女的與男的扣在一起。」等語，並當場指認同案被告丙○○無訛
    （本院卷第二一七、二一八頁）；證人癸○○○亦證稱：「... 後來該名男子搶
    完之後回頭跑，跳上一部由女性長頭髮的人的機車... （提示警卷附同案被告丙○○之照片）當時臉沒有看到，只有體格跟身材比較相似。... 確實為女性。」
    等語（本院卷第二二０、二二一頁）。綜觀證人己○○及癸○○○證述上開搶案
    共犯之性別、身材、頭髮長度及犯案手法等特徵均與同案被告丙○○相符，堪認
    被告與同案被告丙○○就前揭犯行間，確有犯意聯絡及行為分擔無訛。被告前揭
    所辯，顯係事後迴護同案被告丙○○之詞，不足採信。
  3.從而，被告之前揭加重搶奪及普通搶奪犯行，亦堪認定，本件事證已臻明確，應
    依法論科。
三、核被告所為，係犯刑法第三百四十九條第一項之收受贓物罪、第三百二十六條第
    一項之加重搶奪罪及第三百二十五條第一項之普通搶奪罪。被告與同案被告丙○○間就上開加重搶奪及普通搶奪之犯行，有犯意聯絡及行為分擔，均為共同正犯
    。被告先後二次加重搶奪及普通搶奪犯行，時間緊接，手法相似，觸犯構成要件
    相同之罪名，顯係基於概括犯意反覆為之，應依連續犯規定，論以加重搶奪一罪
    ，並加重其刑。又所犯收受贓物及加重搶奪二罪間，犯意各別，行為互殊，罪名
    不同，應予分論併罰。公訴意旨漏未斟酌被告係於夜間侵入己○○之住宅搶奪財
    物，而認其該部分係犯普通搶奪罪，尚有未洽，惟其基本事實同一，本院自應予
    審理，並變更起訴法條。爰審酌被告犯後猶否認收受贓物之犯行，態度非佳，且
    於夜間侵入被害人己○○之住宅搶奪財物，復於被害人癸○○○之住處門口出手
    行搶，嚴重破壞社會治安，侵害他人之居家安寧，對被害人己○○、癸○○○之
    身心均造成莫大傷害，其惡性及犯罪所造成之損害均屬重大，惟念其犯後大致坦
    承搶奪犯行，且收受贓車騎用未久即為警查獲，部分贓物已發還被害人甲○○及
    潘素貞等一切情狀，分別量處如主文所示之刑，並定其應執行之刑，以資懲儆。
    公訴人請求量處被告有期徒刑三年，惟被告於本院審理時已大致坦承前揭加重搶
    奪及普通搶奪犯行，是前開請求之刑度，自嫌過重，附此敘明。末查，扣案之Ｔ
    型扳手及鑰匙各一支，並非被告所有之物，此業據被告供述在卷，自不得宣告沒
    收之，併予敘明。
四、併案意旨另以：被告與同案被告丙○○復承前意圖為自己不法所有之概括犯意聯
    絡，(一)於九十二年十一月十九日二十時四十分許，共同騎乘不詳車號之機車，行
    經高雄市○鎮區○○路一０五號某攤販前時，見丁○○騎乘三輪機車停放該處，
    機車上插置之鑰匙上繫有內置一萬一千零三十元之小錢包一只，竟由被告出手行
    搶丁○○之鑰匙及小錢包得逞後，再偕同同案被告丙○○騎車逃逸。(二)於九十三
    年二月二十八日二十一時三十分，被告與同案被告丙○○行經高雄縣鳳山市○○
    路與北平街口騎樓下時，見庚○○所有之車牌號碼ＯＮＨ—七０八號重型機車鑰
    匙未拔，竟擅自發動並駛離現場而竊取之。嗣又於同年三月一日十七時五十分許
    ，共同騎乘上開機車行經高雄縣鳳山市○○路四十九號之「九乘九泡沫紅茶店」
    前，由同案被告丙○○負責在外接應，被告則步入店內，趁店員乙○○不備之際
    ，搶奪其所有置於椅子上之皮包一只，嗣為店門口之攤販壬○○察覺而當場逮捕
    ，因認被告此部分亦涉犯刑法第三百二十五條第一項之普通搶奪及第三百二十條
    第一項之普通竊盜罪嫌，與前揭經起訴並由本院論罪科刑之部分有連續犯及牽連
    犯之裁判上一罪關係而移送併辦等語。惟查：
  (一)按刑法上之搶奪罪及竊盜罪之犯罪構成要件，雖均以意圖為自己或第三人不法之
    所有為主觀要件，惟搶奪行為係指趁人不備或不及抵抗之際，公然施用不法之腕
    力掠取他人支配範圍內之物，移轉於自己實力支配之下而言；竊盜行為則係指未
    經他人之同意，擅自以和平之手段使物脫離他人之監督，移歸於自己實力支配之
    下而言。是如被告意圖為自己不法之所有，未經他人之同意，以和平之手段取得
    他人之財物，即應構成竊盜罪，而非搶奪罪，合先敘明。
  (二)訊據被告固坦承有前揭竊取庚○○機車之犯行，惟始終堅決否認有何搶奪丁○○
    及乙○○之犯行，辯稱其係竊盜而非搶奪等語。而證人丁○○於本院審理時證稱
    當時其與友人同逛夜市後，本欲離去而騎上機車並插入鑰匙，錢包則繫在鑰匙上
    ，惟其聽見友人呼喚而回頭之際，突然感覺機車震動，隨即看見被告取走其鑰匙
    及錢包並轉身離去等語（本院卷第二二三頁）；被害人乙○○於警詢時指稱當時
    其將皮包置於「九乘九泡沫紅茶店」內之椅子上，被告步入店內取走該只皮包旋
    即逃離現場，係店前攤販壬○○察覺而逮捕被告等語，證人壬○○於本院審理時
    則證稱「九乘九泡沫紅茶店」之店員習慣將皮包置於後方椅子上，被告取走該只
    皮包時，被害人乙○○並未看見，亦未將皮包交其保管等語（本院卷第二三０、
    二三一頁）。綜合前揭證詞以觀，堪認被告取走被害人丁○○及乙○○之鑰匙、
    錢包及皮包時，並未施用任何不法之腕力，而係擅自以和平之手段使上開鑰匙、
    錢包及皮包脫離被害人丁○○及乙○○之監督，移歸於自己實力支配之下，揆諸
    前揭說明意旨，被告上開犯行應成立竊盜罪，而非搶奪罪。公訴人認被告此部分
    犯行應成立搶奪罪嫌，即有未合。
  (三)從而，被告經公訴人移送併辦之犯行，既應成立竊盜罪，即與前揭經起訴並由本
    院論罪科刑之收受贓物、加重搶奪及普通搶奪犯行間無何裁判上一罪之關係，此
    部分犯行未經公訴人起訴，本院自無從審酌，爰將此併案部分退由檢察官另行偵
    辦，併此敘明。
據上論斷，應依刑事訴訟法第二百九十九條第一項前段、第三百條，刑法第二十八條
、第五十六條、第三百二十六條第一項、第三百四十九條第一項、第五十一條第五款
，罰金罰鍰提高標準條例第一條前段，判決如主文。
本案經檢察官王銘裕到庭執行職務。
中      華      民      國    九十三    年      九      月     十三     日
                                    臺灣高雄地方法院刑事第十一庭
                                        審判長法  官    徐美麗
                                              法  官    陳億芳
                                              法  官    鄭詠仁
右正本證明與原本無異。
如不服本判決，應於判決送達後十日內，向本院提出上訴狀。
                                              書記官    蔡妮君
中      華      民      國    九十三    年      九      月     十三     日
附錄法條：
刑法第三百二十五條
意圖為自己或第三人不法之所有，而搶奪他人之動產者，處六月以上五年以下有期徒
刑。
因而致人於死者，處無期徒刑或七年以上有期徒刑，致重傷者，處三年以上十年以下
有期徒刑。
第一項之未遂犯罰之。
刑法第三百二十六條
犯前條第一項之罪，而有第三百二十一條第一項各款情形之一者，處一年以上七年以
下有期徒刑。
前項之未遂犯罰之。
刑法第三百四十九條
收受贓物者，處三年以下有期徒刑、拘役或五百元以下罰金。
搬運、寄藏、故買贓物或為牙保者，處五年以下有期徒刑、拘役或科或併科一千元以
下罰金。
因贓物變得之財物，以贓物論。
